【裁判字號】    99,訴,1386
【裁判日期】    991126
【裁判案由】    損害賠償
【裁判全文】
臺灣高雄地方法院民事判決              99年度訴字第1386號
原      告  賈凱文
被      告  蔡則玨
            蔡則
            陳宏即陳俊昌
當事人間請求損害賠償事件，原告提起刑事附帶民事訴訟（99年
度附民字第182 號），經刑事庭移送前來，本院於民國99年10月
13日言詞辯論終結，判決如下：
    主    文
被告應連帶給付原告新台幣拾貳萬元，及被告蔡則玨、蔡則自
民國九十九年五月十四日起至清償日止；被告陳宏即陳俊昌自
民國九十九年四月三十日起至清償日止，按週年利率百分之五計
算之利息。
原告其餘之訴駁回。
本判決第一項得假執行。但被告如以新台幣拾貳萬元為原告供擔
保後，得免為假執行。
原告其餘假執行之聲請駁回。
    事實及理由
一、按原告於判決確定前，得撤回訴之全部或一部。但被告已為
    本案之言詞辯論者，應得其同意。又按，訴狀送達後，原告
    不得將原訴變更或追加他訴。但擴張或減縮應受判決事項之
    聲明者，不在此限，民事訴訟法第255 條第1 項第3 款、第
    262 條分別定有明文。經查，本件原告起訴時原請求被告給
    付伊不能工作之損失新臺幣（下同）150,000 元，嗣於本院
    民國99年9 月8 日準備程序期日中撤回該項聲明（見本院卷
    第48頁），合於首揭規定。
二、原告主張：被告蔡則玨於民國98年9 月14日凌晨1 時20分許
    ，在高雄市鼓山區○○○路359 號之「享溫馨KTV 」停車場
    （下稱系爭停車場），因移動訴外人林仁智之機車停放位置
    ，與伊及林仁智發生口角，詎蔡則玨竟與被告蔡則、陳
    宏即陳俊昌（下稱陳宏）及其他不明人士，共同徒手或拿
    酒瓶圍毆伊，致伊受有臉部撕裂傷（約1.5 公分）、頭部撕
    裂傷（約4 公分）、右手背深部撕裂傷合併肌腱斷裂等傷害
    （下稱系爭傷害）。伊因右手臂肌腱斷裂而無法勝任原本任
    職之搬運工作，顯已減損勞動能力，而受有1,386,000 元之
    損失。又伊因系爭傷害，身心受有極大痛苦，應得請求精神
    慰撫金300,000 元。爰依民法第184 條第1 項前段、第185
    條第1 項、第193 條第1 項及第195 條第1 項之規定，提起
    本訴等情。並聲明請求：(一)被告應連帶給付原告1,686,000
    元及自起訴狀繕本送達翌日起至清償日止，按年息5%計算之
    利息。(二)願供擔保，請准宣告假執行。
二、被告蔡則玨、蔡則均以：伊等並未參與圍毆原告之行為，
    自無庸負賠償責任等語；陳宏則以：伊雖有打原告一拳，
    原告請求之金額過高等語，資為抗辯。並均聲明：(一)原告之
    訴及假執行之聲請均駁回。(二)如受不利判決，願供擔保請准
    宣告免為假執行。
三、兩造不爭執事項：
    陳宏於上開時、地毆打原告，並造成原告受有系爭傷害。
四、兩造於審理中協商之爭點：(一)蔡則玨、蔡則有無參與毆打
    原告之犯行？(二)原告得請求被告賠償之金額為若干？茲敘述
    得心證之理由如下：
  (一)蔡則玨、蔡則有無參與毆打原告之犯行？
  1.按因故意或過失，不法侵害他人權利者，應負損害賠償責任
    ；數人共同不法侵害他人之權利者，連帶負損害賠償責任﹔
    不能知其中孰為加害人者，亦同；不法侵害他人之身體或健
    康者，對於被害人因此喪失或減少勞動能力或增加生活上之
    需要時，應負損害賠償責任；不法侵害他人之身體、健康、
    名譽、自由、信用、隱私、貞操、或不法侵害其他人格法益
    而情節重大者，被害人雖非財產上損害，亦得請求賠償相當
    之金額，民法第184 條第1 項前段、第185 條、第193 條第
    1 項及第195 條第1 項前段分別定有明文。又所謂共同侵權
    行為，係指數人共同不法對於同一之損害，與以條件或原因
    之行為。加害人於共同侵害權利之目的範圍內，各自分擔實
    行行為之一部，而互相利用他人之行為，以達其目的者，仍
    不失為共同侵權行為人，而應對於全部所發生之結果，連帶
    負損害賠償責任。」；「按民事上共同侵權行為與刑事上之
    共同正犯，其構成要件並不完全相同，數人因故意不法侵害
    他人之權利，苟各行為人之行為，均為其所生損害之共同原
    因，即所謂行為關連共同, 亦足成立共同侵權行為。」，有
    最高法院78年度台上字第2479號及81年度台上字第91號判決
    意旨可參。
  2.蔡則於上開時、地，因移動林仁智之機車停放位置，與原
    告發生口角，蔡則隨即以行動電話召喚其胞弟蔡則、陳
    宏及數名真實姓名年籍不詳之友人至系爭停車場，陳宏
    到場後，與其他數名不詳之人共同毆打告訴人，致原告受有
    系爭傷害等事實，業經被告3 人於本院99年度易字第405 號
    刑事案件（下稱本院刑案）陳明在卷（見本院刑案卷(一)第24
    頁）；並與原告、林仁智於本院刑案99年4 月13日審理時，
    及原告女友即訴外人蔡書涵於98年11月23日檢察官偵查時證
    述之情節相符（見本院刑案卷(二)第36頁至第40頁、台灣高雄
    地方法院檢察署98年度偵字第33561 號卷《下稱偵查卷》第
    5 頁至第11頁）；且有高雄市立聯合醫院美術館院區高市衛
    醫字第3001號驗傷診斷書、現場照片6 張、監視器翻拍照片
    35張、車籍查詢基本資料、監視錄影光碟勘驗報告等件在卷
    可稽（見警卷第27頁、第29頁至第50頁；本院刑案卷(二)第64
    頁至第72頁），是前開事實，均堪認定。
  3.蔡則玨、蔡則固均辯稱：伊等未參與圍毆原告之行為云云
    。然參諸蔡則於本院刑案審理時陳稱：原告、林仁智及蔡
    書涵有3 個人在系爭停車場，原告及林仁智沒有作勢要毆打
    伊，彼等手上沒有拿武器，但一直很大聲罵伊，口氣很不好
    等語以觀（見本院刑案卷(二)第89頁），足見蔡則與原告發
    生口角爭執時，原告一方僅有2 男1 女，原告與林仁智亦無
    傷害蔡則之舉動，是蔡則應未遭受急迫之危險，倘其並
    無報復口出惡言之原告之意，豈有立刻以行動電話聯絡蔡則
    、陳宏及訴外人邱偉丞等人，並召集數名男子前往系爭
    停車場助陣之理？何況蔡則於本院刑案審理時亦自承：伊
    並未阻止陳宏出手打人等語（見本院刑案卷(二)第89頁），
    益徵蔡則與原告發生口角爭執後，以電話糾集蔡則、陳
    宏及其他友人至系爭停車場，應係容許陳宏等多名友人
    到場共同對原告為傷害行為之意。準此，陳宏及其他友人
    到場後，果爾進而圍毆原告，並導致其受有系爭傷害，蔡則
    自應與動手毆打原告之人共負侵權行為損害賠償責任。
  4.另參諸本院刑案審理時，當庭勘驗事發時「享溫馨KTV 」之
    監視錄影光碟結果（見本院刑案卷(二)第64頁至第72頁），顯
    示：當日凌晨1 時22分35秒，陸續有5 名男子依序跑近蔡則
    （系爭停車場出入口處）；…凌晨1 時22分43秒，陳宏
    揮拳，原告連同機車倒地；凌晨1 時22分44秒，此時前開5
    名男子皆圍過去狀似作踢踹的動作，一群人用腳踢踹原告…
    ；凌晨1 時23分15秒，蔡則與1 名男子以慢跑速度朝系爭
    停車場圍毆處跑去，並加入圍毆人群中…；凌晨1 時24分29
    秒，到場之人均逗留在系爭停車場等情（見本院刑案卷(二)第
    64頁至第72頁）；及蔡則於本院刑案準備程序時供稱：…
    伊打電話給蔡則，當時他沒有接電話，伊又打給邱偉丞，
    邱偉丞叫蔡則下來，另外伊也打給陳宏等語（見本院刑
    案卷(一)第24頁），並於本院刑案審理時供稱：當天大約5 個
    人在『享溫馨KTV 』，伊與陳宏是同一間包廂，伊弟弟蔡
    則在另一間包廂唱歌，蔡則那間包廂幾個人伊就不知道
    ，那些人伊都不認識等語（見本院刑案卷(二)第89頁背面）；
    而蔡則則供稱：伊那間包廂有6 個人，其中只有1 人與伊
    比較熟而已，其他都是朋友的朋友等詞（見本院刑案卷(二)第
    89頁背面）以觀，足見蔡則經邱偉丞轉告後，旋與該包廂
    之友人前往系爭停車場，並於原告甫跌倒在地上約33秒後，
    即以慢跑方式加入正在圍毆原告之人群，且在現場逗留，復
    未有阻擋在場之人施暴之舉，自堪認蔡則與前往系爭停車
    場之人，確有共同傷害原告之意。
  5.至證人即「享溫馨KTV 」博愛店店長許懷根於本院99年9 月
    6 日審理時結證稱：伊知道98年9 月14日有客人在店裡受傷
    ，當時聽到很大的辱罵聲，有出去看一下，但未全程在場，
    伊有聽到蔡則向對方說對不起，…伊進去大廳之後大約有
    6 到8 個人從大廳走到門口，後來他們就開始打架了。當時
    伊有出去看，印象中有看到陳宏，原告跟被告等人都有喝
    酒，我沒有看到蔡則、蔡則打人，是看到陳宏打原告
    一拳，且蔡則有把打架的人拉開，叫他們不要打了，最後
    蔡則才下來，伊未看到蔡則打人。這期間伊沒有看到蔡
    則打電話，但伊未全程在場。伊不知為何陳宏會下來，
    伊看到他們稍微講點話，陳宏就先動手了。伊有看到陳
    宏打原告臉部一拳，其他過程我就不清楚了…，伊不認識其
    他人，只認識被告3 人。伊回大廳報警時，看到蔡則從大
    廳走出來，…伊看到蔡則出來在大廳時走路速度是正常走
    路，就一般的行進沒有用跑的，…伊感覺他有喝酒等語（見
    本院卷第54頁背面至第56頁），然證人許懷根對於本件事發
    經過並未全程在場，對於蔡則以電話糾眾（見蔡則於本
    院刑案中之陳述），及蔡則係慢跑前往系爭停車場（見上
    開本院刑案勘驗筆錄）等節，均不知情，足見許懷根僅目睹
    事發經過之片段，而不知全貌，尚難以其前揭證詞為有利於
    蔡則及蔡則之認定。
  6.此外，蔡則、蔡則及陳宏均因共同傷害原告之行為，
    由本院刑案判決分別判處有期徒刑5 月、4 月、5 月，上訴
    後，經臺灣高等法院高雄分院以99年度上易字第724 號判決
    駁回上訴，而確定在案，此亦有前開判決書各1 份在卷足參
    ，益見被告3 人確有共同傷害原告之行為。綜上，蔡則、
    蔡則在系爭停車場，既與陳宏及其他在場之人有共同傷
    害原告之意思，嗣陳宏與其他在場之人，復進而共同徒手
    或持酒瓶毆打原告，致其受有系爭傷害，則實際動手之陳
    宏固應負共同侵權行為之責，而蔡則、蔡則不論是否實
    際動手，均係利用在場之人，達到傷害原告之目的，揆諸前
    開說明，亦應負共同侵權損害賠償責任。從而，被告3 人共
    同傷害原告之身體、健康之侵權行為，應可認定，蔡則、
    蔡則上開所辯，係事後避就之詞，洵無足採。
  (二)原告得請求被告賠償之金額為若干？
    查，被告3 人共同傷害原告身體、健康之侵權行為事實，業
    如前述，則原告依共同侵權行為法律關係，請求被告3 人連
    帶負賠償責任，洵屬有據。茲就原告請求賠償之各項金額是
    否准許，分述如後：
  1.請求減少勞動能力損失1,386,000 元部分：
    原告固主張其所受系爭傷害，每月工資因而減少5,000 元，
    以尚可工作之期間33年計算，於扣除中間利息後，應得請求
    1,386,000 元云云。然審諸原告雖於事發當日即98年9 月14
    日前往高雄市立聯合醫院求診，然經手術縫合後，目前傷口
    已癒合，手部活動度正常…等情，有上開醫院99年8 月18日
    診斷證明書1 紙在卷可憑（見本院卷第51頁），足見原告右
    手臂肌腱斷裂之傷害，業已痊癒，且於手部活動程度並無影
    響，已難遽認原告所受右手臂肌腱斷裂之傷害，減損其日後
    勞動能力。此外，原告就其勞動能力減損部分，復未再提出
    證據資料供本院調查審認，自不能認原告此部分之請求，為
    可採。
  2.請求精神慰撫金300,000元部分：
    按，慰藉金之賠償須以人格權遭遇侵害，使精神上受有痛苦
    為必要，其核給之標準固與財產上損害之計算不同，然非不
    可斟酌雙方身分資力與加害程度，及其他各種情形核定相當
    之數額，最高法院51年台上字第223 號著有判例意旨可資參
    照。查：原告因被告3 人之共同侵權行為，致受有臉部撕裂
    傷（約1.5 公分）、頭部撕裂傷（約4 公分）、右手背深部
    撕裂傷合併肌腱斷裂等傷害，並因而住院3 日，為兩造所不
    爭執（見本院卷第65至66頁），足見原告在身體及精神上自
    受有相當之痛苦，而原告為高職畢業，94至98年度，申報所
    得分別為0 元、39,875元、77,648元、0 元及0 元，名下並
    無任何財產；蔡則玨為高職畢業，目前無業，94至98年度，
    僅96年度有申報所得271,200 元，其餘年度均為0 元，名下
    有汽車1 部；蔡則為國中畢業，目前從事臨時工，94至98
    年度，僅96及97年度分別申報所得75,000元及17,847元，其
    餘年度均為0 元，名下有房屋、土地各1 筆及汽車1 部，財
    產總值1,898,100 元；陳宏為高職畢業，目前從事臨時工
    ，94至98年度，僅97年度申報所得152,250 元，其餘年度均
    為0 元，名下無任何財產等情，除據兩造陳明在卷外（見本
    院卷第49頁），復有稅務電子閘門財產所得調件明細表各表
    1 份可稽（見本院卷第16至35頁），斟酌兩造之身分、地位
    、學歷、經濟能力、原告所受傷害程度、被告3 人僅因細故
    即夥眾傷害原告，及事發生迄今被告3 人均未賠償原告損害
    等情，認原告請求精神慰撫金部分，以120,000 元為適當。
    逾此部分之請求，即屬過高，並非可採。
五、從而，原告依民法第184 條第1 項前段、第185 條第1 項前
    段、第193 條第1 項及第195 條第1 項侵權行為損害賠償法
    律關係，請求被告連帶給付120,000 元，及蔡則玨、蔡則
    應自起訴狀繕本送達翌日即99年5 月14日（見本院99年度附
    民字第182 號卷第5 頁、第6 頁）起至清償日止；陳宏自
    起訴狀繕本送達翌日即99年4 月30日（見上開附民卷第8 頁
    ）起至清償日止，均按週年利率百分之5 計算之利息，為有
    理由，應予准許，其逾此部分之請求，為無理由，應予駁回
    。
六、本件主文第1 項係所命給付之金額未逾50萬元之判決，依民
    事訴訟法第389 條第1 項第5 款規定，爰依職權宣告假執行
    。至原告雖聲請就勝訴部分為假執行之宣告等語，惟按原告
    得請求之金額既未逾50萬元，則有關其勝訴部分，所為願供
    擔保，請准宣告假執行之聲明，應無庸審酌，併予敘明。至
    原告敗訴部分，其假執行之聲請，既失依附，應予駁回。又
    被告陳明願供擔保，請准宣告免為假執行，經核就原告勝訴
    部分，並無不合，爰酌定相當之金額併准許之。此外，本件
    係屬刑事附帶民事訴訟，既無任何訴訟費用之支出，爰不為
    訴訟費用之諭知，附此敘明。
七、據上論結，原告之訴為一部有理由，一部無理由，依民事訴
    訟法第389 條第1 項第5 款、第392 條第2 項，判決如主文
    。
中    華    民    國    99    年    11    月    26    日
                  民事第五庭  法  官  李育信
以上正本係照原本作成。
如不服本判決，應於送達後20日內，向本院提出上訴狀並表明上
訴理由，如於本判決送達前提起上訴者，應於判決送達後10日內
補提上訴理由書（須附繕本）。
中    華    民    國    99    年    11    月    26    日
                              書記官  陳孟琳

司法院資訊處製作；財團法人民間司法改革基金會備份。
